臺灣高等法院臺南分院刑事判決　　　　　九十一年度上訴字第四九六號　　　潛
　　　上　訴　人
　　　即　被　告　戊　○　○
　　　自　訴　人　丙　　　○
　　　自訴代理人　丁　○　○
　　　自　訴　人　甲　○　○
右列上訴人因誣告案件，不服臺灣臺南地方法院九十年度自更字第三號中華民國九十
一年二月一日第一審判決，提起上訴，本院判決如左：
      主      文
原判決撤銷。
戊○○無罪。
      理      由
一、自訴意旨以：被告戊○○與其父親己○○（業經本院判處有期徒刑六月在案）、
    姐姐楊雅雯（現通緝中）三人，分任富鴻證券股份有限公司（下簡稱富鴻公司）
    副總經理、董事長、經理，於民國（下同）八十四年二月間，富鴻公司召集股東
    會改選董監、事後，由丙○接替己○○擔任董事長，並舉甲○○為副總經理，詎
    己○○、戊○○卸任上開職務後，心生怨懟，明知其等於八十四年七月間，曾透
    過庚○○委請乙○○（原名王振鏗）出面與富鴻公司之新任董事長丙○、副總經
    理甲○○，交涉給付八十三年十一月起至八十四年二月止，己○○新台幣（下同
    ）四十四萬七千六百元、戊○○二十五萬八千元、楊雅雯十九萬零五百元之薪資
    ，幾經協商，富鴻公司始同意如數給付上開薪資，雙方並約定於八十四年八月一
    日在乙○○住處給付上開薪資，嗣甲○○與富鴻公司員工吳炳於乙○○住處將戊○○、己○○、楊雅雯之薪資交由庚○○（其中己○○部分尚扣除己○○前積欠
    甲○○之十二萬元），並由庚○○具領後將戊○○、己○○、楊雅雯之薪資交付
    己○○。詎戊○○與己○○竟共同意圖使丙○、甲○○受刑事處分，而於八十六
    年十月二十二日，共同明知不實之事項，聯名具狀自訴丙○、甲○○侵占其等八
    十四年度之上開薪資入己罪嫌，嗣經法院審認結果，認丙○、甲○○均無侵占之
    事實，而由臺灣高等法院臺南分院於八十七年九月二十四日以八十七年度上易字
    第一○六○號判處丙○、甲○○無罪確定。案經丙○、甲○○提起自訴，認被告
    戊○○與其父己○○共同涉犯刑法第一百六十九條第一項之誣告罪嫌云云。
二、訊據被告戊○○堅詞口否認有誣告罪嫌，辯稱：伊確實未收到富鴻公司給付八十
    三年十一月至八十四年二月份之薪資，嗣後竟收到八十四年度之薪資扣繳憑單，
    因認自訴人等侵占上開薪資款項云云。
三、按犯罪事實應依證據認定之，無證據不得推定其犯罪事實，刑事訴訟法第一百五
    十四條定有明文。所謂犯罪事實之證據，係指足以認定被告確有犯罪行為之積極
    證據而言，該項證據且須適合被告犯罪事實之認定，始得採為斷罪資料（最高法
    院二十九年上字第三一○五號、五十三年台上字第二七五○判例參照）。又按告
    訴人之告訴，係以使被告受刑事訴追為目的，是其陳述是否與事實相符，仍應調
    查其他證據，以資審認（最高法院五十二年度台上字第一三○○號判例參照）。
四、經查：
(一)被告戊○○之父己○○固於八十四年間曾委託證人庚○○、乙○○出面協調其與
    富鴻公司之經營權及薪資糾紛乙節，據己○○於原審調查時證稱：「是庚○○介
    紹我和王振鏗（即乙○○）認識的。公司內部不合，分二派，我聽別人說王振鏗
    是台南的大哥，庚○○說他認識王振鏗，所以託他介紹解決事情，後來我和王振
    鏗有提到薪資的問題」等語（見一審自更卷第七十四頁反面），並經證人庚○○
    、乙○○於原審及本院調查時證明屬實，足認被告戊○○之父己○○確有委託庚○○、乙○○協調己○○、被告戊○○、楊雅雯薪資問題之事實，應堪認定。
(二)自訴人甲○○及富鴻公司員工吳炳於八十四年八月一日確有將上開協調後應付予
    己○○及被告戊○○、楊雅雯之薪資，在協調人乙○○住處轉交庚○○之事實，
    已據證人吳炳於原審調查時證稱：「我與副總甲○○帶現金到南門路乙○○家，
    要付給被告薪水。當時被告他們都不在場，我把錢交給甲○○，甲○○再交給庚○○，我有看見」、「（當時甲○○將錢交給庚○○時，有無要求庚○○簽收？
    ）有」、「（庚○○簽收，有無人脅迫他簽收？）沒有」等語屬實（見一審自更
    卷第二○一、二○二頁），並據證人庚○○於原審訊問時證稱：「我代替己○○
    去乙○○家拿（薪資），代領薪資以前，我和富鴻證券公司新董事長、己○○一
    起協調公司的事，協調到公司的事達成默契時，己○○才拿薪資的申請單出來」
    、「（為何己○○自己不去領？）剛開始協調時，都是我和乙○○去談，所以由
    我們中間人代領。因為新董事長和己○○仍有心結存在」、「（代領之後有無在
    任何書據上簽名？）我代領的都有簽我的名字。每一筆是分開列出」（見一審自
    更卷第五十三至五十五頁），於本院亦為相同陳述（見本院卷第一○二頁），核
    與證人乙○○於原審調查時到庭證稱：「（當時有無協調被告戊○○、被告楊雅
    雯、己○○富鴻公司欠他們薪水的事？）有，是協調公司的事，到最後才提出來
    ，起先公司不願意付，之後我和丙○、甲○○協調後，他們同意付」、「（付錢
    當天情形？）庚○○來拿錢，吳經理（即吳炳）、甲○○將錢八十多萬元交給我
    ，我交給庚○○，之後因己○○有欠甲○○錢，所以由庚○○再交十二萬元給甲○○」等語相符（見一審自更卷第五十九、六十頁），此外，復有富鴻公司支付
    該筆款項之八十四年八月一日轉帳傳票、富鴻公司自安泰銀行提領該筆款項之存
    摺存入支出明細表、證人庚○○代為具領之簽名收據（均為影本）各一份在卷可
    憑。顯見庚○○、乙○○受託協調己○○、被告戊○○、楊雅雯薪資問題，業於
    八十四年八月一日於乙○○住處與自訴人等達成協議，並取得富鴻公司應付予己○○及被告戊○○、楊雅雯之薪資無訛。
(三)證人庚○○於原審訊問時證稱：「（代領完後何時交給己○○？）我代領時己○○在我公司等我，我領完後，回去馬上交給他」、「因為當時雙方約定交錢的時
    間，己○○和乙○○、我、丙○、甲○○都有在場，所以己○○才會在我領完錢
    後到我公司去等我」、「己○○拿了錢之後，還向乙○○表示被扣了很多錢，己○○也有去告訴乙○○他沒有拿到這筆錢」等語（見一審自更卷第五十五、五十
    七、五十八頁），另證人乙○○亦證稱：「（當初約付錢時，有誰在場？）我、
    己○○、庚○○、甲○○。當天確實有約付錢的時間，在之後一、二星期在我家
    付錢」等語（見一審自更卷第五十九頁），證人庚○○、乙○○於本院均為相同
    陳述（見本院卷第一○二、一○五、一○六頁），是己○○既明知富鴻公司擬交
    付薪資之時間，則其於既定之時間內未收到富鴻公司所轉交之薪資，豈有未向富
    鴻公司、證人庚○○或乙○○詢問之理？且證人乙○○亦證稱：「（當天交完錢
    後，己○○有無打電話給你？）沒有。但是在隔了一年左右，己○○有來我家找
    我，說當初甲○○扣他十二萬元沒意思，我跟他說這是當初講好的，那時他沒有
    向我表示沒有收到錢」等語（見一審自更卷第六十頁），富鴻公司所交付應付予
    己○○、被告戊○○、楊雅雯之薪資，確經庚○○、乙○○交予被告戊○○之父
    己○○應無可疑。
(四)被告戊○○竟與其父己○○控告自訴人丙○、甲○○侵占富鴻公司所交付應付予
    己○○、被告戊○○、楊雅雯之薪資，而此案件業經原審八十六年度自字第五四
    四號案、本院八十七年度上易字第一○六○號案，查明上情屬實，認自訴人丙○
    、甲○○未為侵占，而判處其二人均無罪確定，有該判決影本附卷可稽。
(五)被告戊○○辯稱：富鴻公司給付伊等薪資之事，伊完全不知情云云，已據被告戊○○之父己○○委託出面協調其與富鴻公司之經營權及薪資糾紛之證人庚○○證
    稱：「（戊○○有無見過？他知否協調之事？）本來即認識，在協調中，戊○○
    均未在場，因當初是己○○出面，所以協調時，戊○○均未在場，他們在家是否
    有談此事，我就不知道了。」「（錢有無交給己○○？）有，交給己○○不到十
    分鐘，是在我辦公室交付的，當時只有己○○夫婦二人在場。」（見本院卷第一
    ○二頁），乙○○證稱：「（協調期間，見過何人？）己○○及庚○○，己○○
    家中之人有無見過，我無印象了。」「（協調過程中，你有無見過戊○○？）協
    調中好像沒見過戊○○。」（見本院卷第一○四、一○五頁），證實庚○○、乙○○與富鴻公司協調經營權及薪資糾紛時，被告戊○○均未參與。縱被告戊○○
    不否認因協調薪資之事，曾書寫一份紙條予其父己○○（見本院卷第三十四頁）
    ，於原審調查時供承：「我爸爸委託庚○○、王振鏗處理富鴻的事，應該有包含
    我們薪資給付的事」等語（見一審自更卷第一二八頁），堪認被告戊○○知悉其
    父己○○委託庚○○、乙○○處理渠等與富鴻公司薪資糾紛，然查無證據足認被
    告戊○○即知悉協調之結果，並知悉協調成立後，庚○○、乙○○已將富鴻公司
    所交付應付予彼等之薪資，交予其父己○○，要難認被告戊○○曾身為富鴻公司
    之副總經理，涉入富鴻公司事務甚深，就富鴻公司是否已給付渠等薪資一事，應
    無不相聞問、毫不知情之理，遽予臆測被告戊○○即知悉庚○○、乙○○已將富
    鴻公司所交付應付予彼等之薪資，交予其父己○○。是被告戊○○辯稱：富鴻公
    司給付伊等薪資之事，伊完全不知情云云，則屬可採。證人庚○○於原審訊問時
    證稱：「當天是他兒子戊○○、他太太三人一起到我公司等我。我要去拿錢之前
    ，我在公司等他們，他們到後，我就去拿錢回來直接交給他們」等語（見一審自
    更卷第八十七頁），因證人庚○○於本院證稱：「（錢有無交給己○○？）有，
    交給己○○不到十分鐘，是在我辦公室交付的，當時只有己○○夫婦二人在場。
    」不符（見本院卷第一○二頁），亦與證人乙○○於原審證稱：「（當初約付錢
    時，有誰在場？）我、己○○、庚○○、甲○○。當天確實有約付錢的時間，在
    之後一、二星期在我家付錢」等語有異（見一審自更卷第五十九頁），又核與上
    開事證不符，自非為真實可信。被告戊○○於其父己○○被訴誣告案件中，亦經
    該案認定被告戊○○未為參與，與其父己○○無犯意聯絡及行為分擔，有本院九
    十一年度上更一字第三號刑事判決在卷可憑（見本院卷第八十五至九十四頁）。
(六)被告戊○○固稱：伊曾撰寫一張薪資申請表，其上記載薪資需以轉帳或開立支票
    方式給付云云，為其父己○○於原審調查時稱卷附之薪資申請表係被告戊○○所
    撰寫，且證人乙○○亦證稱：「（問：是否這張薪資表？）是，是己○○交給我
    的，我交給公司的，對這張薪資表我有印象，因為我曾經有影印」、「（問：己○○交給你的表內是否有載明要用指定支票或匯款方式給付薪資？）沒有。我非
    常確定」（見一審自更卷第六十一頁）。惟被告戊○○否認卷附之薪資申請表為
    其書寫，辯稱卷附之薪資申請表上並未書立此薪資給付之條件，故該張薪資申請
    表並非伊所撰寫云云，並提出其平日筆跡，請求鑑定該卷附之薪資申請表是否為
    其筆跡，證人庚○○亦證稱：「（你在原審另案告己○○誣告案中，你所謂之言
    ，何以謂己○○之子有寫請款條？）那時我沒講清楚，那是己○○自己說是他兒
    子寫的，是寫一便條紙，協調時，戊○○未在場，是其載他父到的，條子是己○○說是他兒子寫的，所以我認為是戊○○寫的，是寫在一便條紙上的，便條紙上
    只寫何人多少錢，沒有如協調時寫的那張那麼詳細。因協調不是只協調一次，該
    便條紙是在第一次協調時拿出的，後來到那去了，我不知道，因數目是己○○與
    富鴻公司之人後來去算的。」「（是否卷附之單子？）不是，其上只寫很簡單，
    何人多少錢，何人多少錢，是為協調談判用的。」「（紙條上有無簽名？）沒有
    ，那不是正式之文書，其上無簽名，只是簡單寫欠何人多少。」（見本院卷第一
    ○三、一○四頁），證實該薪資申請表非為被告戊○○所書寫之便條紙。況經本
    院命自訴代理人提出該卷附之薪資申請表正本以供送鑑定是否為被告戊○○所書
    寫之筆跡，惟自訴代理人諉稱：正本（富鴻）公司找不到（見本院卷第八十二頁
    ），致無法送鑑定以進一步確實查明該薪資申請表是否為被告戊○○書寫，然因
    證人乙○○、庚○○業已證述：被告戊○○僅於開始協調時，有跟己○○一起到
    乙○○住處，但後來具體談錢時，就沒有參與等事，詳如前述，難認被告戊○○
    與其父己○○間，有犯意聯絡與行為分擔，是該薪資申請表縱係被告戊○○書寫
    ，亦不足作為被告戊○○不利之證據。
(七)綜上事證所述，本件純係被告戊○○之父己○○委託庚○○、乙○○協調己○○
    、被告戊○○、楊雅雯薪資問題之事，庚○○、乙○○受託後，亦於八十四年八
    月一日於乙○○住處與自訴人等達成協議，並取得富鴻公司應付予己○○及被告
    戊○○、楊雅雯之薪資，並將富鴻公司所交付應付予己○○、被告戊○○、楊雅
    雯之薪資，交予被告戊○○之父己○○，全為被告戊○○之父己○○所為。被告
    戊○○縱與其父己○○聯名具狀，亦難認被告戊○○與其父己○○間，有犯意聯
    絡與行為分擔，要難繩之被告戊○○有誣告罪行，是自訴人等自訴被告戊○○誣
    告罪嫌，尚屬不能證明。
五、原審未予詳為調查，竟以被告戊○○罪證明確，因予論罪科刑，洵有違誤。被告
    戊○○上訴否認犯罪，指摘原判決不當，為有理由，自應由本院撤銷改判無罪之
    判決。
六、本件另自訴人甲○○，業於八十九年四月二十八日死亡，有臺灣臺南地方法院檢
    察署相驗屍體證明書在卷可證，其得為承受訴訟之人，逾一個月期間未聲請承受
    訴訟，且其於原審亦委任丁○○律師為訴訟代理人，本院乃依刑事訴訟法第第三
    百三十二條規定：「自訴案件自訴人於辯論終結前死亡者，得由第三百十九條第
    一項所列得為提起自訴之人，於一個月內聲請法院承受訴訟，如無承受訴訟之人
    或逾期不為承受者，法院應分別情形，逕行判決或通知檢察官擔當訴訟。」逕行
    判決，併予敘明。
七、據上論斷，應依刑事訴訟法第三百六十九條第一項前段、第三百六十四條、第三
    百四十三條、第三百零一第一項，判決如主文。
中  華  民  國      九十一      年        七        月      三十一      日
                    臺灣高等法院臺南分院刑事第一庭
                                    審判長法官  茆    臺    雲
                                          法官  李    文    福
                                          法官  蔡    長    林
右正本證明與原本無異。
如不服本判決，應於判決送達後十日內向本院提出上訴狀，其未敘述理由者並應於提
出上訴狀後十日內向本院補提理由書（應附繕本）。
                                    法院書記官  李    培    薇
中  華  民  國      九十一      年        八        月        一        日
